【裁判字號】    88,自,416
【裁判日期】    890209
【裁判案由】    詐欺
【裁判全文】
臺灣板橋地方法院刑事判決                          八十八年度自字第四一六號
    自  訴  人  甲○○
    被      告  丙○○○
右列被告因詐欺案件，經自訴人提起自訴，本院判決如左：
    主  文
丙○○○連續意圖為自己不法之所有，以詐術使人將本人之物交付，處有期徒刑伍月
。
    事  實
一、丙○○○明知己並無財產及資力，已陷於無支付能力之狀況，竟意圖為自己不法
    之所有，且基於概括之犯意，自民國（下同）八十七年十二月底起至八十八年八
    月三十日止，連續多次在台北縣新莊市○○路七一０巷一弄四號二樓、台北縣林
    口鄉○○○街九巷三號十六樓之一及台北縣林口長庚醫院，以一時週轉不靈、家
    境困難為由，向甲○○借款，並謊稱：其哥哥為台北市馬偕醫院之院長，欠伊一
    千萬餘元，其姪子為馬偕醫院婦產科之醫生，保證有資力可清償借款，且伊借款
    僅一星期或十餘天即可還款云云，且佯裝以電話連絡其兄匯款予伊云云，使甲○
    ○信以為真，誤認丙○○○之兄為馬偕醫院之院長、其姪子為馬偕醫院婦產科之
    醫生，且丙○○○將於一星期或十餘日即清償欠款，借款必有資力可獲償，而連
    續多次交付現金予丙○○○，共計達新台幣（下同）九十二萬零五百元。嗣至八
    十八年九月間丙○○○避不見面，甲○○查詢得知丙○○○之兄根本非馬偕醫院
    院長，其姪子亦非馬偕醫院婦產科醫師始知受騙。
二、案經被害人甲○○提起自訴。
    理  由
一、訊據被告丙○○○坦承於前揭時地向自訴人甲○○借款九十二萬零五百元，嗣分
    文未還，亦未曾支付利息等情，惟矢口否認有何詐欺犯行，辯稱：伊因其先生羅
    祥珍於八十七年間過世，其子羅星百又罹患紅斑性狠瘡，急需醫藥費，家中經濟
    情況不佳，始向自訴人甲○○借款，當初有說幾個星期就要清償，後因沒錢還款
    ，故分文未清償自訴人甲○○，但絕無詐騙自訴人甲○○之意云云。惟查，右揭
    事實，業據自訴人甲○○指訴綦詳，核與證人高金鳳到庭供述情節相符，又被告
    確向自訴人借款九十二萬零五百元未還，亦有被告親立之借據、簽發之本票二紙
    及借款明細表一紙在卷可稽。再質之被告坦承借款時有對自訴人表示其兄乙○○
    為台北市馬偕醫院之院長、其姪子莊振榮則為馬偕醫院婦產科醫生，並有表示其
    兄欠伊一千餘萬元等情（見本院八十八年十二月十五日、八十八年十二月三十日
    、八十九年一月廿六日訊問筆錄），然經本院向馬偕紀念醫院函查結果，乙○○
    根本未任職該院，莊振榮曾於七十八年七月一日至七十九年五月三十一日在該院
    擔任實習醫師，然實習結束後即離職，亦無在該院任職，有該院八十九年一月八
    日馬院人字第八九００四九號函在卷可稽，足見被告於借款時對自訴人所為供述
    均不實在；又質諸被告復供承：伊係開玩笑始對自訴人甲○○說其兄為馬偕醫院
    院長，且欠伊很多錢云云，惟訊之自訴人甲○○供承：「我因他說馬偕醫院院長
    是他哥哥並欠他錢才借他錢」、「（無要求擔保？）沒有，我當時以為馬偕醫院
    院長是他哥哥」（見本院八十九年一月廿六日訊問筆錄），然被告既於借款之際
    對自訴人為如上之供述，顯然已使自訴人就是否借款予被告產生錯誤之判斷，而
    有施用詐術。再被告於借款時原供述一星期或十餘天即可還款，然屆期均分文未
    償，一再推拖，且未曾給付利息，經自訴人提出自訴後仍無還款誠意，顯見被告
    自始即有不法所有之意圖。是綜上所述，被告所辯均屬事後卸責之詞，不足採信
    ，其詐欺犯行堪以認定。
二、核被告所為，係犯刑法第三百三十九條第一項之詐欺取財罪。被告先後多次詐欺
    取財犯行，均時間緊接，所犯又係構成要件相同之罪名，顯係基於概括犯意而為
    ，應依連續犯規定以一罪論，並依法加重其刑。爰審酌被告前無前科，素行尚佳
    ，係因家庭經濟情況不佳，需款孔急而編造謊言詐騙自訴人，利用自訴人之同情
    心，及犯罪之動機、方法，並其於犯罪後迄今均未與自訴人和解，且分文未償，
    無還款誠意，量處如主文所示之刑，以示懲儆。
據上論斷，應依刑事訴訟法第三百四十三條第一項、第二百九十九條第一項前段，刑
法第五十六條、第三百三十九條第一項，罰金罰鍰提高標準條例第一條前段，判決如
主文。
中      華      民      國      八十九      年     二     月     九     日
                                      臺灣板橋地方法院刑事第三庭
                                          法  官  林  惠  玲
右正本證明與原本無異。
如不服本判決應於送達後十日內向本院提出上訴狀。
                                          書記官  陳  淑  芳
中      華      民      國      八十九      年     二     月    十八    日
附錄本案論罪科刑法條全文：
刑法第三百三十九條
意圖為自己或第三人不法之所有，以詐術使人將本人或第三人之物交付者，處五年以
下有期徒刑、拘役或科或併科一千元以下罰金。
以前項方法得財產上不法之利益或使第三人得之者亦同。
前二項之未遂犯罰之。


司法院資訊處製作；財團法人民間司法改革基金會備份。
